臺灣高雄地方法院民事裁定
109年度消債更字第8號
聲  請  人  陳慧玲  
0000000000000000

代  理  人  薛政宏律師
上列當事人因消費者債務清理事件聲請更生，本院裁定如下：
    主  文
聲請人陳慧玲自中華民國一○九年七月一日下午四時起開始更生
程序。
命司法事務官進行本件更生程序。
    理  由
一、聲請意旨略以：伊有不能清償債務情事，前向本院聲請調解
    債務清償方案，惟調解不成立。伊又未經法院裁定開始清算
    程序或宣告破產，爰聲請更生等語。
二、按債務人不能清償債務或有不能清償之虞者，得依本條例所
    定更生或清算程序，清理其債務；債務人無擔保或無優先權
    之本金及利息債務總額未逾新臺幣（下同）12,000,000元者
    ，於法院裁定開始清算程序或宣告破產前，得向法院聲請更
    生；法院開始更生程序之裁定，應載明其年、月、日、時，
    並即時發生效力；法院開始更生或清算程序後，得命司法事
    務官進行更生或清算程序，必要時得選任律師、會計師或其
    他適當之自然人或法人1人為監督人或管理人，消費者債務
    清理條例（下稱消債條例）第3條、第16條第1項、第42條第
    1項、第45條第1項分別定有明文。
三、經查：
  ㈠聲請人前於民國108年10月31日提出債權人清冊，向本院聲請
    調解債務清償方案，經本院108年度司消債調字第563號受理
    ，於108年11月27日調解不成立，聲請人於同日以言詞聲請
    更生等情，業經本院依職權調閱上開調解卷宗核閱無訛。
  ㈡聲請人於106年度至108年度申報所得各為0元、13,000元、10
    ,000元，名下無財產，雖有富邦人壽保單，惟無解約金，而
    友邦人壽保單部分，因未繳保費分別於107年9月27日、108
    年10月8日停效，至南山人壽保單部分，僅為團險，無解約
    金；又聲請人自陳受雇販售蔬菜之李福全及其弟，於有需要
    時至鳳農市場整理蔬菜，工作時間自6時30分至14時，每月
    休2日，每月收入20,000元，另如李福全處因逢小月而無工
    作，雖李福全仍會給予當月薪資，惟聲請人會至猋師傅企業
    股份有限公司擔任計時工，幫忙整理菜，每次為期約10日，
    每日工時4小時，每次收入約4,000元至5,000元，107年收入
    共計13,000元，108年收入共計10,000元，如收入不足支出
    ，僅能強迫配偶負擔，又聲請人自106年12月起尚每月領取
    租金補助3,200元等情，有財政部高雄國稅局106年至107年
    綜合所得稅各類所得資料清單及財產歸屬資料清單【本院10
    8年度司消債調字第563號卷（下稱調卷）第9至11頁】、108
    年稅務電子閘門財產所得調件明細表（本案卷第91頁）、財
    產及收入狀況說明書（調卷第4頁）、債權人清冊（調卷第5
    頁）、戶籍謄本（調卷第13頁）、勞工保險被保險人投保資
    料表（調卷第12頁）、個人商業保險查詢結果表（本案卷第
    82頁）、財團法人金融聯合徵信中心前置協商專用債權人清
    冊（調卷第6至7頁）、信用報告（調卷第8頁）、社會補助
    查詢表（本案卷第74至78頁）、高雄市政府都市發展局函（
    本案卷第37至39頁）、勞動部勞動力發展署高屏澎東分署函
    （本案卷第40頁）、勞動部勞工保險局函（本案卷第41頁）
    、收入切結書（本案卷第47頁）、存簿（本案卷第52至54頁
    ）、富邦人壽保險股份有限公司陳報狀（本案卷第43頁）、
    友邦人壽保險股份有限公司函（本案卷第42頁）、南山人壽
    保險股份有限公司函（本案卷第86至88頁）等附卷可證。依
    聲請人上述工作、收入及財產情況，堪認以目前每月收入加
    計107年至108年猋師傅企業股份有限公司兼職收入、每月領
    取之租金補助共計24,158元【計算式：20,000＋（13,000＋10
    ,000）÷24＋3,200＝24,158】核算其償債能力，較為妥適。
  ㈢關於聲請人必要生活費用部分，聲請人雖主張每月支出18,78
    0元（包含每月房屋租金7,500元）云云，並提出租賃契約（
    調卷第14至16頁）可參。惟按債務人必要生活費用，以最近
    1年衛生福利部或直轄市政府所公告當地區每人每月最低生
    活費1.2倍定之，消債條例第64條之2第1項定有明文。本院
    參酌衛福部社會司所公告109年度高雄市最低生活費為13,09
    9元，又該最低生活費用之標準，係照當地最近1年平均每人
    消費支出60％訂定，依其基準之家庭收支調查報告調查表格
    式所示有關經常性支出之調查項目，包括利息支出、食品、
    衣著、房租及水費、電費、醫療保健、交通、娛樂、教育等
    ，已涵蓋聲請人所陳報之支出項目。是本院認聲請人必要生
    活費用以最低生活費之1.2倍即15,719元計算已足，逾此範
    圍難認必要。
  ㈣關於聲請人扶養支出部分，聲請人稱須負擔未成年子女鄭○澐
    、鄭○昕之扶養費，每月各2,000元、10,000元。經查，鄭○
    澐係96年4月生，現就讀國中，於106年度至108年度均無申
    報所得，名下無財產，現未領取任何補助；鄭○昕係107年8
    月生，於106年度至108年度均無申報所得，名下無財產，現
    每月領取育兒津貼4,000元等情，此有戶籍謄本（調卷第13
    頁）、所得資料清單及財產歸屬資料清單（本案卷第48至51
    頁、第80至81頁）、稅務電子閘門財產所得調件明細表（本
    案卷第90頁、第93頁）、社會補助查詢表（本案卷第66至69
    頁、第70至73頁）附卷可參。鄭○澐、鄭○昕既未成年，名下
    復無財產，堪認有受扶養之權利。又聲請人之配偶雖於108
    年12月29日入監執行，惟預計於109年9月28日即執行期滿○○
    ○○○○00○○○○○○○在監執行證明書），仍認其配偶對於未成年
    子女仍應盡其扶養義務。至其所需扶養程度，以109年度高
    雄市每人每月之最低生活費13,099元之1.2倍15,719元，扣
    除每月領取之育兒津貼後，由聲請人與配偶共同負擔，每人
    應負擔13,719元【計算式：（15,719－4,000＋15,719）÷2＝13
    ,719】。聲請人主張每月支出子女扶養費共計12,000元（計
    算式：2,000＋10,000＝12,000），尚為可採。
  ㈤承上，聲請人目前每月收入24,158元，扣除個人必要支出15,
    719元、子女扶養費12,000元後，已無餘額，然聲請人表明
    欲聲請更生程序且可提出每月1,500元之還款方案（見本案
    卷第46頁聲請人109年1月30日陳報狀），而聲請人目前負債
    總額為3,117,234元（調卷第29至43頁、第48頁、第54至55
    頁，包括：國泰世華銀行、遠東銀行、永豐銀行、玉山銀行
    、凱基銀行、中國信託銀行、富全國際資產管理股份有限公
    司、良京實業股份有限公司、新光行銷股份有限公司），以
    每月所欲還款數額逐年清償，至少須約173年（計算式：3,1
    17,234÷1,500÷12≒173）始能清償完畢，應認其已不能清償
    債務。此外，聲請人無擔保或無優先權之債務總額未逾12,0
    00,000元，且無消債條例第6條第3項、第8條或第46條各款
    所定駁回更生聲請之事由存在。則聲請人聲請更生為有理由
    ，應予准許，爰命司法事務官進行本件更生程序。
四、依消債條例第11條第1 項、第45條第1 項、第16條第1 項，
    裁定如主文。
中　　華　　民　　國　 109　　年　　7 　　月　　1 　　日
              　　民事庭　　法　　　官　賴寶合
以上正本係照原本作成。
本裁定不得抗告。
中　　華　　民　　國　 109　　年　　7 　　月　　1 　　日
  　                        書記官　胡美儀